最高法院刑事裁定　　　　　　　一○○年度台抗字第六三一號
抗　告　人　經增泰
上列抗告人因強盜等罪案件，不服台灣高等法院台南分院中華民
國一００年六月二十七日駁回對檢察官執行指揮聲明異議之裁定
（一００年度聲字第五四一號），提起抗告，本院裁定如下：
    主  文
抗告駁回。
    理  由
本件抗告人經增泰於原審法院聲明異議意旨略以：抗告人所犯強
盜各罪，經原審法院以民國一００年度聲字第三八二號刑事裁定
定應執行之刑有期徒刑十三年二月確定。台灣台南地方法院檢察
署檢察官乃簽發一００年度執更己字第一０九四號執行指揮書（
下稱本件執行指揮書）執行，但未區分受刑人所犯各罪中有符合
刑法第七十七條第二項第二款不得假釋暨得假釋二種，如依執行
指揮書一併執行，無異剝奪抗告人假釋權。參照司法院大法官釋
字第六八一號解釋，假釋係屬受刑人之權利。本件執行指揮書未
顧慮受刑人假釋權利，將刑期一併執行，致受刑人假釋權受損。
因而依法聲明異議等語。原裁定以：按受刑人或其法定代理人或
配偶以檢察官執行之指揮為不當者，得向諭知該裁判之法院聲明
異議，刑事訴訟法第四百八十四條定有明文。所謂「檢察官執行
之指揮不當」，應係指檢察官有積極執行指揮之違法及其執行方
法有不當等情形而言。查：(一)、司法院釋字第六八一號解釋係就
受假釋人之假釋處分若有撤銷之事由，應如何保障受假釋人之正
當法律程序以謀求適時有效之救濟所為之解釋，與本案異議情節
不同，尚難比附援引。(二)、假釋制度之目的在使受徒刑執行而有
悛悔實據並符合法定要件者，得停止徒刑之執行，以促使受刑人
積極復歸社會，刑法第七十七條、監獄行刑法第八十一條規定甚
明。是假釋屬徒刑執行制度之一環，本質上係一種附條件釋放之
行刑措施，為自由刑中之一種調節制度。應就符合假釋資格之要
件及審查程序予以明確規定，俾鼓勵受刑人知所爭取；且就符合
資格者，為防止主管機關之恣意與避免不公平，應由有客觀中立
之專業人士參與組成之審查委員會負責審查；並允許未獲假釋者
，有請求救濟之機會。惟假釋制度非謂每一位受刑人必享有假釋
之權益，受刑人須符合假釋相關規定所定具體要件下，足以使受
刑人對假釋，從單純之希望轉化為在特定情形下得主張之權益，
因具有請求假釋之法律上利益，始進一步有論究有權利斯有救濟
之必要。本件檢察官執行指揮書記載：抗告人之刑期起算日期為
九十九年十二月一日，執行期滿日為一一二年二月二十一日，有
該執行指揮書在卷可稽，足見抗告人對於假釋仍屬單純之希望，
尚未至得具體主張假釋法律上權益之特定條件甚明。(三)、刑法第
七十七條及少年事件處理法第八十一條之規定，係以受刑人「具
悛悔實據」作為假釋之要件；而監獄行刑法第八十一條、行刑累
進處遇條例第七十五條及第七十六條等規定，則將提報假釋要件
與獄中累進處遇制度相結合，使所謂「悛悔實據」之判斷尚須憑
藉受刑人於獄中累進處遇下之平時表現情狀考核評分紀錄。又就
程序而言，依上開監獄行刑法規定，受刑人之假釋須先經獄方假
釋審查委員會決議通過，再由獄方報請法務部核准。可知，裁判
之執行與監獄行刑之概念並不相同，裁判之執行指藉由國家之公
權力而實現裁判內容之行為，其實現之方法，原則上係由檢察官
指揮執行之。而監獄之行刑則指受判決人就所受之刑罰，進入監
禁場所執行之謂。是裁判之執行涉及是否執行及刑期如何計算之
決定，由於尚未進入監獄行刑之領域，尚非監獄之處遇，而與受
判決人入監服刑後，透過監獄行刑之措施，以達到社會復歸或再
社會化之目的，其行刑之措施屬於監獄之處遇，迥不相同。假釋
制度係對於已受一定期間徒刑執行之受刑人，因透過監獄之處遇
，有事實足認其改過遷善，無再犯罪之虞時，許其附條件暫時出
獄，本質上屬自由刑之寬恕制度之一，依刑法第七十七條第一項
規定：「受徒刑之執行而有悛悔實據者，無期徒刑逾二十五年，
有期徒刑逾二分之一、累犯逾三分之二，由監獄報請法務部，得
許假釋出獄。」及監獄行刑法第八十一條第一項規定：「對於受
刑人累進處遇進至二級以上，悛悔向上，而與應許假釋情形相符
合者，經假釋審查委員會決議，報請法務部核准後，假釋出獄。
」等規定，就已達第一、二級累進處遇，並合乎刑法假釋要件之
受刑人，執行監獄之假釋審查委員會得基於假釋制度之立法目的
，就該受刑人是否已有「悛悔實據」、「無再犯之虞」等詳加審
酌，而為准否之決議後，報請法務部審核。是該假釋之准否既非
由檢察官決定，乃繫於監獄之假釋審查委員會及法務部審查之結
果，則監獄之假釋審查委員會對於受刑人是否符合假釋要件，及
否准假釋之決議，自難謂係檢察官指揮執行之結果，不生檢察官
執行之指揮是否違法或執行方法是否不當而得向法院聲明異議之
問題。綜合以論，檢察官據前開定應執行刑之確定裁定，核發執
行指揮書，指揮執行抗告人數罪併罰而應執行之有期徒刑十三年
二月，無從將該併合處罰之應執行之刑期予以割裂執行，假釋期
間亦同，此乃適用數罪併罰相關規定之法律上效果，尚非檢察官
執行之指揮有所違法或執行方法有所不當。因認檢察官之指揮執
行，並無違法或不當。抗告人主張其有請求假釋之權益，指摘檢
察官執行指揮書並未慮及其假釋權利，將刑期一併執行，而未將
得假釋與不得假釋之刑期予以分開執行，致其假釋權受損云云，
應有誤會，委不足採，乃駁回其異議之聲明。經核並無違誤。抗
告人徒憑己見，仍執陳詞泛指原裁定不當，其抗告為無理由，應
予駁回。
據上論結，應依刑事訴訟法第四百十二條，裁定如主文。
中    華    民    國  一○○  年    八    月    十    日
                      最高法院刑事第五庭
                          審判長法官  洪  文  章  
                                法官  王  居  財  
                                法官  郭  毓  洲  
                                法官  韓  金  秀  
                                法官  沈  揚  仁  
本件正本證明與原本無異
                                      書  記  官  
中    華    民    國  一○○  年    八    月   十一   日
                                                      Q